【裁判字號】    99,聲判,7
【裁判日期】    991022
【裁判案由】    聲請交付審判
【裁判全文】
臺灣桃園地方法院刑事裁定               99年度聲判字第7號
聲  請  人  甲○○
代  理  人  戴美雯律師
被      告  乙○○
上列聲請人因被告業務過失傷害致人重傷案件，不服臺灣高等法
院檢察署中華民國99年1 月6 日99年度上聲議字第386 號駁回聲
請再議之處分（原不起訴處分案號：臺灣桃園地方法院檢察署98
年度偵字第11458 號），聲請交付審判，本院裁定如下：
    主    文
聲請駁回。
    理  由
一、按告訴人接受不起訴處分書後，得於7 日內以書狀敘述不服
    之理由，經原檢察官向直接上級法院檢察署檢察長或檢察總
    長聲請再議；上級法院檢察署檢察長或檢察總長認再議為無
    理由者，應駁回之；告訴人不服上級法院檢察署檢察長或檢
    察總長認再議為無理由而駁回之處分者，得於接受處分書後
    10日內，委任律師提出理由狀，向該管第一審法院聲請交付
    審判；法院認為交付審判之聲請不合法或無理由者，應駁回
    之。刑事訴訟法第256 條第1 項前段、第258 條第1 項前段
    、第258 條之1 第1 項、第258 條之3 第2 項前段分別定有
    明文。
二、查本件告訴人即聲請人甲○○（以下簡稱聲請人）對被告乙
    ○○提出業務過失傷害致人重傷案件之告訴，經臺灣桃園地
    方法院檢察署檢察官於民國98年12月7 日以98年度偵字第11
    458 號為不起訴處分後，聲請人對之聲請再議，經臺灣高等
    法院檢察署檢察長於99年1 月6 日，以99年度上聲議字第38
    6 號處分書，認再議無理由，為駁回再議之處分，該處分書
    於99年1 月14日送達聲請人等情，業經本院依職權調取前揭
    案號偵查卷全卷核閱無訛，而聲請人於99年1 月22日委任律
    師向本院聲請交付審判，其聲請合於「再議前置原則」及「
    強制律師代理」等要件，並於法定聲請期間提出聲請，均符
    法定程序，先予敘明。
三、聲請人聲請交付審判意旨略以：被告乙○○於98年5 月15日
    下午5 時15分許，駕駛車牌號碼927-FL號營業用大客車，沿
    桃園縣中壢市○○路往中壢火車站方向行駛，行經中壢市○
    ○路299 號前時，右方適有莊宛婷（所涉過失傷害部分，經
    臺灣桃園地方法院檢察署98年度偵字第11458 號起訴，因聲
    請人甲○○於審理中撤回告訴，經本院以98年審交易字第45
    2 號判決公訴不受理）騎乘車牌號碼929-BRX 號重型機車搭
    載聲請人甲○○同向沿桃園縣中壢市○○路行駛駛至，因被
    告乙○○未依道路交通安全規則第94條第3 項之規定，注意
    車前狀況及兩車併行之間隔，並隨時採取必要之安全措施，
    致其駕駛之大客車右偏行駛，故擦撞莊宛婷騎乘搭載聲請人
    甲○○之重型機車，莊宛婷及聲請人甲○○均人、車倒地，
    聲請人甲○○左腿遭上開大客車碾過而受有左側股骨開放性
    骨折及左腿壓砸傷，聲請人復於同日施予左腿截肢手術，因
    而受有喪失左腿機能之重傷害，聲請人甲○○因而提起本件
    業務過失傷害致人重傷案件之告訴。被告雖辯稱係聲請人所
    乘機車為閃避前方違規停車不慎自行滑倒到其車右後車輪下
    而遭其車碾壓云云，惟聲請人所乘機車之車速不會快過被告
    之車速，機車車頭或左側並無撞擊破損痕跡，兩車擦撞後被
    告車輛仍再往前行駛一段距離始停車，且由本件事故現場聲
    請人之人體組織及血液之分佈位置可以看出，聲請人於左腿
    遭被告車輛碾壓於地面留下人體組織之後、身體還遭甩出至
    現場留有血液之位置，倘被告所辯為真，聲請人遭碾壓及最
    後停留位置應在同一處，顯見被告抗辯不可採。證人莊宛婷
    於警詢及偵查前後所述不一，有再傳喚到庭說明之必要。莊
    宛婷及被告均應遵循道路交通安全規則第94條第3 項之規定
    ，桃園縣車輛行車事故鑑定委員會及臺灣省車輛行車事故覆
    議鑑定委員會僅以莊宛婷與事實不符之片面陳述即率爾認定
    被告無肇事責任，鑑定意見之作成草率、粗糙，並請求將本
    案再送中央警察大學為交通鑑定。原不起訴處分及駁回再議
    之理由均疏未注意及此，為此，爰聲請本院准將本件交付審
    判。
四、臺灣桃園地方法院檢察署檢察官依據偵查結果，為不起訴處
    分之理由及臺灣高等法院檢察署檢察官續為駁回再議聲請處
    分之理由略為：訊據被告乙○○堅決否認涉有上開犯行，辯
    稱伊駕車沿桃園縣中壢市○○路向終點站中壢火車站方向行
    駛，沒有要臨時停車，車輛也沒有往右靠，直至聽到有人呼
    叫，就把車停下，才發現聲請人甲○○倒在伊車輛右後輪旁
    ，伊駕車沒有過失等語。經查，莊宛婷於車禍發生後第二天
    上午7 時50分警詢時，就車禍發生經過之陳述為「當時車況
    有點小塞車，我當時駕駛重機車（929-BRX ）行經中壢市○
    ○路往中壢火車站方向直行，我朋友甲○○跟我說有急事，
    要載她到中壢火車站坐車，當時車輛滿多的，我有發現前方
    中壢客運公車（927-FL），行經至中壢市○○路299 號前，
    我為了超越右前方機車（車號我不清楚），而導致我機車失
    控滑倒，剛好後座我朋友甲○○滑入中壢客運公車（927-FL
    ）車身中，導致中壢客運公車（927-FL）壓過甲○○左腳，
    是路人報警的，我打119 叫救護車，我就現場等警方至現場
    處理」等語。騎乘機車之莊宛婷關於車禍發生經過，陳述甚
    為明確，製作警詢筆錄時，其母徐瑞瑾亦在場，有警詢筆錄
    在卷可考。是另行起訴之莊宛婷在車禍發生後仍可打電話叫
    救護車，並停留於現場等待員警前來處理，可見其於車禍發
    生後心智均處於正常狀態，車禍發生第二天上午所為陳述，
    應屬可信。其後經警解送到臺灣桃園地方法院檢察署，於98
    年5 月16日18時22分檢察官訊問時，就車禍發生經過之陳述
    為「我沿著中正路直行要前往中壢火車站，當時車輛很多，
    我為了閃右前方的來車，車子不穩，我就忽然之間滑倒，撞
    到右手邊的違規停車，我突然躺下，我同學甲○○也倒地，
    被後方開過來的公車輾到左腿」等語，與其於警詢所為陳述
    並無不同。而被告始終陳稱當時所駕大客車係直行，並無偏
    右行駛情形。另依現場圖所示，肇事後被告所駕大客車與道
    路邊線平行停於現場。臺灣省桃園縣區車輛行車事故鑑定委
    員會認肇事原因為「莊宛婷駕駛重機車向左偏行時，未注意
    左側直行車併行之間隔」；臺灣省車輛行車事故覆議鑑定委
    員會認肇事原因為「莊宛婷駕駛重機車，欲超越前行機車向
    左偏行時，未注意左側直行車動態及併行安全間隔」。足見
    車禍發生原因，係莊宛婷騎乘機車向左偏行時，失控發生本
    件車禍，被告並無應注意、能注意而不注意之過失責任，應
    認被告罪嫌不足等語。
五、按新修正刑事訴訟法第258 條之1 第1 項規定告訴人不服聲
    請再議駁回之處分者，得於接受處分書後10日內委任律師提
    出理由狀，向該管第一審法院聲請交付審判，係新增對於「
    檢察官不起訴或緩起訴裁量權」制衡之一種外部監督機制，
    同法258 條之3 第3 項對於法院為准否聲請交付審判之裁定
    前，明定「得為必要之調查」，又我國刑事訴訟法之建制既
    非完全採取當事人進行主義，而係採「改良式當事人進行主
    義」，則基於職權主義而來的諸多用以於制度上監督檢察官
    職權之設計，即無法偏廢，縱令採當事人進行主義，權力分
    立及制衡下，法院基於司法權監督行政權（包括司法行政色
    彩濃厚之檢察權）的憲政功能，立法者所設計對於檢察權監
    督之聲請交付審判制度，即重在以「他律」的制度設計，濟
    檢察機關內部「自律」功能之窮，所以法院於此自不應受限
    於檢察官偵查之內容及結果，否則將無法發現案件是否確實
    存有應起訴之犯罪事實及證據。換言之，聲請有無理由，並
    非以不起訴處分是否有違法或不當為判別標準，而應以該個
    案是否確實存有應起訴之犯罪事實為據，是以法院對於符合
    應依職權調查證據範圍，與澄清犯罪事實有無之相關證據或
    證據聲請，自有調查之義務，以有效發揮聲請交付審判之制
    度功能。次按認定犯罪事實應依證據認定之，無證據不得認
    定其犯罪事實，刑事訴訟法第154 條第2 項定有明文。又事
    實之認定應憑證據，如未能發現相當之證據，或證據不足以
    證明，自不能以推測或擬制之方法為判斷資料，最高法院40
    年臺上字第86號判例著有明文。
六、聲請意旨雖稱原不起訴處分及駁回再議理由漏未審酌現場聲
    請人之人體組織、血液之分佈位置及莊宛婷機車之車速與撞
    擊痕跡云云。惟經本院檢視卷內警察機關所繪製道路交通事
    故現場圖及卷附現場、車損照片所示：被告之大客車右後輪
    遺有血跡及人體組織，撞擊後停跨在中正路往中壢火車站方
    向內側與外側車道分道線上，車體右前後角各距離路面邊線
    1.3 公尺。莊宛婷重機車左側車身擦刮損、車尾燈殼裂損並
    遺有刮擦痕跡，撞擊後右斜左側在被告大客車右後方往中壢
    火車站方向外側車道上，後輪距離量測基準點（中正235-1
    電桿）垂直虛擬延伸線為3.5 公尺，起始處在中正路往中壢
    火車站方向遠端行人穿越道上（經臺灣省桃園縣區車輛行車
    事故鑑定委員會派員量測，行人穿越道由路旁算起第3 、4
    道間刮地痕距離右側路面邊線虛擬延伸線約為70公分，警圖
    註記在接近內側與外側車道分道線附近，顯然有誤）。鄧仁
    淞自小客車撞擊後停跨在中正路往中壢火車站方向禁止臨時
    停車線上，車尾距離量測基準點垂直虛擬延伸線為3.9 公尺
    。莊宛婷機車左後車身外殼遺有略為弧形刮擦痕跡，疑似與
    旋轉物體輕微接觸刮擦形成，顯然有擦撞之事實。被告之大
    客車右前方有自小貨車停跨在路面邊線上，並占用部分快車
    道。故本件現場血跡及人體組織之分佈位置實均集中於被告
    大客車右後輪處，縱「血跡」與「人體組織」之散落位置略
    有差異，惟相距非遠，亦可能係血液自然噴濺之物理現象導
    致，尚無從據此認定係被告車輛先向右偏而將聲請人撞擊甩
    出。且倘如聲請人所言係被告之大客車右偏撞擊聲請人所乘
    機車，則聲請人所乘機車突遭來自左方之大客車撞擊，重心
    應往右偏而向外（路面邊線方向）倒下，惟實際上撞擊後聲
    請人所乘機車係右斜左側倒在被告大客車右後方往中壢火車
    站方向外側車道上（即向內側倒），肇事地點前方確實有鄧
    仁淞之自小客車違規停靠等節，均與被告所辯相符。且聲請
    人所乘機車本與被告車輛併行行駛，距離約30至50公分，業
    據證人莊宛婷證述明確，則莊宛婷之機車本即與被告車輛併
    行行駛，而非在被告車輛之右後方，故莊宛婷於併行行駛時
    貿然向左偏行，本即會與被告之大客車發生擦撞，莊宛婷之
    機車車速並不見得超過被告之車速，且莊宛婷之機車車頭及
    左側亦不見得直接與被告車輛發生猛烈撞擊、摩擦而留下刮
    痕，首當其衝者毋寧即為後座乘客即本件聲請人之左側肉身
    ，此觀諸聲請人甲○○左腿遭上開大客車碾過而受有左側股
    骨開放性骨折及左腿壓砸傷，聲請人復於同日施予左腿截肢
    手術，因而受有喪失左腿機能之重傷害益徵，本件不起訴處
    分及駁回再議之理由所認定之肇事過程悉與現場跡證相符，
    亦無聲請人所指悖於經驗與論理法則之誤。
七、聲請人又稱證人莊宛婷於警詢及偵查前後所述不一，有再傳
    喚到庭說明之必要云云，無非係為證明莊宛婷所述與聲請人
    所述一致。惟聲請人為告訴人地位，按告訴人之指訴，係以
    使被告受刑事訴追為目的，是其陳述是否與事實相符，仍應
    調查其他證據以資審認（最高法院52年臺上字第1300號判例
    參照）。雖聲請人甲○○於警詢陳稱（略以）：當時伊由莊
    宛婷搭載，中壢客運公車向伊等靠近，該公車車身碰觸到伊
    左半邊身體，導致伊等重心不穩而滑倒，且公車繼續往前開
    ，就在當時，伊的腳就被捲進去右後輪，當時公車沒有停車
    之跡象，因要讓乘客下車，司機才停車，且乘客將撞到人之
    情事告訴司機，司機才下車察看等語；嗣於98年6 月12日偵
    訊亦陳稱（略以）：公車真的有往右靠，伊等是左側先被公
    車撞到，車不穩，才撞到右側之違規停車，倒地，伊躺在地
    上，頭抬起來一看就看到伊腳已經斷掉了等語。惟聲請人甲
    ○○於聲請交付審判補充理由狀所稱：聲請人甲○○係因所
    乘「機車」遭被告車輛擦撞後，聲請人左腿遭被告車輛右後
    輪捲入輾壓後，身體始遭拋出等情，已與聲請人甲○○警詢
    所稱：該公車向右靠，公車車身碰觸到「伊左半邊身體」，
    導致伊等重心不穩而滑倒等情，已有出入，聲請人甲○○前
    後所言不一，是否有刻意改採有利於己之動機，已有疑問。
    而莊宛婷於98年6 月12日偵訊時顯與警詢及第一次內勤偵訊
    時多所不符，而核其證詞不無附和聲請人甲○○之詞而陳稱
    （略以）：伊先前在警詢及臺灣桃園地方法院檢察署內勤偵
    訊時所述不正確，之前伊說自己滑倒是不對的，實情是伊先
    被公車撞到，才撞到右側之違規停車；該處沒有公車站牌，
    公車也沒有顯示方向燈，車速滿快的；伊沒有超越右前方的
    機車，伊所述與之前不符，係因看到同學受重傷，很震驚、
    慌張，當時精神不穩定，口誤；伊與公車一開始是並排騎的
    ，騎在外側車道，跟公車隔滿近的，約30至50公分，伊是左
    側先被公車撞到，車不穩，才撞到右側的違規停車，倒地等
    語。互核聲請人甲○○之警詢、偵訊之陳述與莊宛婷於98年
    6 月12日偵訊之陳述，甲○○稱該公車向右靠，公車車身碰
    觸到伊左半邊身體，導致伊等重心不穩而滑倒，並稱公車係
    為讓乘客下車，故停車。惟此與莊宛婷於98年6 月12日偵訊
    陳述伊是左側先被公車撞到，車不穩，才撞到右側的違規停
    車，倒地，該處沒有公車站牌等語，究係公車撞到甲○○左
    半邊身體，或撞到莊宛婷或其所騎乘之機車，該處有無公車
    站牌，是否為讓乘客下車，2 人所言，已有不符，是聲請人
    甲○○所言，該公車車身碰觸到伊左半邊身體，導致伊等重
    心不穩而滑倒，伊的腳就被捲進去右後輪，當時公車沒有停
    車之跡象，因要讓乘客下車，司機才停車等語，即難遽信，
    何況，經檢察官另行起訴之莊宛婷於車禍發生後第二天上午
    7 時50分警詢時，就車禍發生經過之陳述為「當時車況有點
    小塞車，我當時駕駛重機車（929-BRX ）行經中壢市○○路
    往中壢火車站方向直行，我朋友甲○○跟我說有急事，要載
    她到中壢火車站坐車，當時車輛滿多的，我有發現前方中壢
    客運公車（927-FL），行經至中壢市○○路299 號前，我為
    了超越右前方機車（車號我不清楚），而導致我機車失控滑
    倒，剛好後座我朋友甲○○滑入中壢客運公車（927-FL）車
    身中，導致中壢客運公車（927-FL）壓過甲○○左腳，是路
    人報警的，我打119 叫救護車，我就現場等警方至現場處理
    」等語。騎乘機車之莊宛婷關於車禍發生經過，陳述甚為明
    確，製作警詢筆錄時，其母徐瑞瑾亦在場，有警詢筆錄在卷
    可考。是另行起訴之莊宛婷在車禍發生後仍可打電話叫救護
    車，並停留於現場等待員警前來處理，可見其於車禍發生後
    心智均處於正常狀態，車禍發生第二天上午所為陳述，應屬
    可信。其後經警解送到原署，於98年5 月16日18時22分檢察
    官訊問時，就車禍發生經過之陳述為「我沿著中正路直行要
    前往中壢火車站，當時車輛很多，我為了閃右前方的來車，
    車子不穩，我就忽然之間滑倒，撞到右手邊的違規停車，我
    突然躺下，我同學甲○○也倒地，被後方開過來的公車輾到
    左腿」等語，與其於警詢所為陳述並無不同。而被告始終陳
    稱當時所駕大客車係直行，並無偏右行駛情形。莊宛婷縱因
    看到同學受重傷，很震驚、慌張，亦不可能有無端於警詢及
    檢察官內勤偵訊虛構：甲○○有急事，故載其到中壢火車站
    坐車，為了超越右前方機車，而導致機車失控滑倒等情，並
    稱不知甲○○遭公車撞及之理，且莊宛婷當時之供述距車禍
    時點較近，記憶較清晰明確、亦較少權衡利害得失或受他人
    之干預、污染。足認莊宛婷雖嗣於98年6 月12日偵訊時翻異
    前詞，惟其改口之肇事經過與案發時之陳述迥然不同，此非
    莊宛婷其後於98年6 月12日偵訊時一句「口誤」，即可搪塞
    過關，毋寧係事後為附和聲請人甲○○或脫免自身刑責而翻
    異前詞，亦與前述機車倒地方向之現場跡證不符，不足採信
    ，自以莊宛婷先前在警詢及臺灣桃園地方法院檢察署內勤第
    一次偵訊時所述為可採，已無再行傳喚莊宛婷到庭說明之必
    要。
八、聲請意旨復稱莊宛婷及被告均應遵循道路交通安全規則第94
    條第3 項之規定，桃園縣車輛行車事故鑑定委員會及臺灣省
    車輛行車事故覆議鑑定委員會僅以莊宛婷與事實不符之片面
    陳述即率爾認定被告無肇事責任，鑑定意見之作成草率、粗
    糙，並請求將本案再送中央警察大學為交通鑑定云云，惟查
    ：
  (一)按汽車行駛時，駕駛人應注意車前狀況及兩車併行之間隔，
    並隨時採取必要之安全措施，汽車在同向二車道以上之道路
    變換車道時，應讓直行車先行，並注意安全距離，道路交通
    安全規則第94條第3 項、第98條第1 項第6 款固訂有明文。
    次按生活當中處處充滿著利益侵害的風險，不論駕車與否，
    出門即有遭遇交通事故之風險，但我們不可能因而不出門生
    活，此時為追求更高度的生活利益，不得不接受某些行為的
    附帶風險，而一個利益侵害的風險如屬於理性冒險的範圍，
    就不應被認為是不法的行為，此正係判斷因果關係上的負面
    要件之一「容許風險」（詳可參見黃榮堅教授，基礎刑法學
    上，2003年5 月，第237 頁以下）。而最常使用在交通行為
    上作為判斷標準的「（容許）信賴原則」，正是容許風險的
    下位概念，亦即透過道路交通安全規則等注意義務之社會分
    工規範，將利益加以強化的容許風險型態，透過此些規範的
    存在，一方面得以強調規則利益的存在及其重要性；另一方
    面也形成其他社會生活參與者，違背規範而造成利益侵害之
    低概然率。因而高利益加上低風險，在容許風險的判斷上，
    自然亦提升其被容許度（參見黃榮堅教授，前述書，第244
    頁）。至所謂信賴原則，又稱容許信賴原則，係指行為人於
    行為時有權假設，即信賴其他社會生活參與者會克盡其規範
    上之義務，並且在此一信賴的基礎上作出行為之反應，如果
    基於此一信賴所為之行為，導致有利益受到侵害結果的發生
    ，行為人之行為並不會被評價為不法。質言之，信賴原則在
    學理上是來自於「容許風險」，是一個透過社會生活規則（
    例如交通安全規則），使利益加以強化的容許風險的型態，
    已如前述。在道路交通事故之刑事案件上，係指參與交通行
    為之一方，遵守交通法規等秩序，得信賴同時參與交通行為
    之對方或其他人，亦必會遵守交通法規秩序，不致有違反交
    通法規秩序之行為發生，因此，對於對方或其他人因違反交
    通法規秩序之行為所導致之危險結果，即無注意防免之義務
    ，從而得以免負過失責任，此原則亦為我歷來實務所承認，
    包括最高法院70年度臺上字第6963號判決、72年度臺上字第
    5258號判決、79年度臺上字第5128號判決、80年度臺上字第
    2997號及86年度臺上字第2462號判決等，均承認信賴原則之
    適用。惟須注意者，信賴原則並非毫無限制，前述最高法院
    之判決均有強調稱（略以）：「關於他人之違規事實已極明
    顯，同時有充分之時間可採取適當之措施以避免發生發生交
    通事故之結果時，即不得以信賴他方定能遵守交通規則，以
    免除自己之責任」（最高法院72年度臺上字第5258號、80年
    度臺上字第2997號判決意旨參見）；「對於該對方或其他人
    不致發生違反交通法規秩序之行為，若無期待可能性，或行
    為之一方對於危險結果之發生，若稍加注意即能認識並予避
    免者，仍不能免除其注意義務，即無上開（信賴）原則之適
    用」（最高法院86年度臺上字第2562號判決意旨參見）。尤
    其最高法院84年臺上字第5360號判例，對於信賴原則的限制
    有如下說明謂：「汽車駕駛人對於防止危險發生之相關交通
    法令之規定，業已遵守，並盡相當之注意義務，以防止危險
    發生，始可信賴他人亦能遵守交通規則並盡同等注意義務。
    若因此而發生交通事故，方得以信賴原則為由免除過失責任
    」等語。本院以為，行為人自身的違規行為，必須是足以將
    發生事故的可能性提高到超過容許風險的範圍，始不得主張
    信賴原則，而違規行為是否足以將發生事故的可能性提高到
    超過容許風險的範圍，應視具體情形而定，例如汽車駕駛人
    未帶行車執照上路，雖然違規，但對於事故發生的風險根本
    無關，不能說其不受信賴原則的適用。甚至學說上有主張，
    即便行為人有違規的情形，還是有權信賴，不會有其他人離
    奇的違規行為出現而造成事故。實則交通規則上的一些規定
    ，是基於現實上危險係數的統計所形成行為上的抽象準則，
    此類準則的抽象化，是基於技術上的必然性而來。例如關於
    時速的限制，雖然在同一路段上其兩公里後的路況可能已經
    不一樣，但是客觀上不可能每兩公里就設置不同時速限制的
    數字牌，因此超速行駛之本身，並不等同於超越容許風險的
    限制，同時也並不絕對就喪失主張信賴保護原則的權利，質
    言之，行為人本身有無違規，乃是判斷容許風險與信賴保護
    的「參考標準」，而非「絕對標準」，本身違規的行為，不
    一定就排除其信賴原則的主張（參見黃榮堅教授，交通事故
    責任與容許信賴，載月旦法學第50期，第178 頁以下，此段
    引自第182 頁）。信賴原則的意義，應該是違規製造風險的
    對方如尚有能力或機會採取防止結果發生的措施，就沒有道
    理要求由未違規的正確行為人來代勞，至於前述判決所要求
    正確行為人「有充分之時間可採取適當之措施以避免發生發
    生交通事故之結果」的標準。乃求正確行為人採取防果措施
    的必要條件，而絕非充分條件（參見黃榮堅，前述文，第18
    2 頁）。綜上所述，前述最高法院判例及各判決對於信賴原
    則之限制，應視個案情形判斷，而非認為「祇要違規行為人
    有違規之傾向，遵守規則之正確行為人就必須放棄其容許信
    賴」之意。
  (二)臺灣省桃園縣區車輛行車事故鑑定委員會、臺灣省車輛行車
    事故覆議鑑定委員會係互核各當事人筆錄與到會說明內容、
    警繪現場圖與現場照片，且就警繪現場圖有誤部分，亦派員
    至現場實地量測後更正，本諸其專業知識綜合研析後始提出
    鑑定意見，認肇事原因為莊宛婷駕駛重機車向左偏行時，未
    注意左側直行車併行之間隔，而乙○○駕駛營大客車與鄧仁
    淞駕駛自小客車均無肇事因素。但鄧仁淞自小客車於禁止臨
    時停車路段臨時停車不當，有違規定。要非單憑莊宛婷之片
    面陳述即提出鑑定意見，聲請人稱桃園縣車輛行車事故鑑定
    委員會及臺灣省車輛行車事故覆議鑑定委員會僅以莊宛婷與
    事實不符之片面陳述即率爾認定被告無肇事責任，顯有誤會
    。
  (三)原不起訴處分書及聲請再議處分書業就何以認定莊宛婷於警
    詢及內勤檢察官偵訊所述為真、本件車禍原因係其為超越右
    前方機車而致機車失控滑倒，後座友人甲○○滑入中壢客運
    公車車身中，導致中壢客運公車壓過甲○○左腳等情，已詳
    細敘明所憑證據及判斷理由，業經本院調閱偵查卷宗查核無
    誤，且原處分所載證據取捨及事實認定之理由，與現場跡證
    相符，尚無違背經驗法則、論理法則及證據法則之誤，悉如
    前述。本院參諸上情，亦認被告所陳述之案發經過前後始終
    一致，且與現場跡證、鑑定意見相符，本件車禍發生原因，
    既係莊宛婷騎乘機車為超越右前方機車致向左偏行，未注意
    左側直行車併行之間隔，而導致其機車失控滑倒，致發生本
    件車禍，並非遭被告所駕營業用大客車向右偏擦撞所致，被
    告於莊宛婷騎乘因超越右前方違規停車，而導致機車向左失
    控滑倒之際，對被告而言實屬猝不及防，被告實無從仍與該
    機車保持併行之間隔並採取安全措施，本院以為，基於前述
    「容許信賴原則」之意旨，本案既係因莊宛婷欲超越右前方
    機車，而導致機車失控滑倒，致其後座所搭載之甲○○滑入
    其所駕駛之中壢客運公車車身中，導致中壢客運公車「右後
    輪」壓過甲○○左腳之情形發生，被告對於此突然發生於其
    右後方之甲○○滑入其車道，致侵害其路權之行為，猝不及
    防，甚難提早發現及時防備，並採取必要之安全措施，殊不
    論被告應立即採取如何之行為，始得避免此一結果的難題，
    本院以為，如要求駕駛人須無條件注意其車輛右後方之突發
    狀態，則所有發生之事均要注意，不免強人所難，實則，駕
    駛人究竟要注意多久、注意到如何，以及有無注意之可能性
    ，方為重點。其實，信賴原則的概念本來就是要在這種無所
    不在的情形下，用來限制行為人的注意義務範圍，絕非反過
    來限制信賴原則之適用。總之，本案被告對於甲○○此種突
    然滑入其車道，致侵害其路權之情形，客觀上不論何人，均
    無可能期待其能採取避煞或閃避之必要安全措施。是客觀上
    本案甲○○因此受有重傷之結果亦不能歸責於被告。本案事
    證已明，聲請人甲○○依其警詢、偵訊及莊宛婷其後於98年
    6 月12日偵訊所述指摘臺灣省桃園縣區車輛行車事故鑑定委
    員會、臺灣省車輛行車事故覆議鑑定委員會所為交通鑑定有
    誤，並請求將本案再送中央警察大學為交通鑑定，即無理由
    。
九、綜上以觀，經本院調閱被告乙○○所涉本案業務過失傷害致
    人重傷罪嫌及莊宛婷被訴本案過失傷害致人重傷罪嫌之全案
    卷證核閱結果，認本案並無積極證據證明被告乙○○製造了
    一個「不被社會容許」的風險，而此風險的實現使甲○○因
    此受有重傷之結果發生，亦不足以將發生本案事故的可能性
    提高到超過容許風險的範圍。是被告並無何業務過失傷害致
    人重傷之犯行，自無從逕以刑責相繩。此外，原不起訴處分
    書及聲請再議處分書業已就聲請人上開各點予以斟酌，並就
    卷內證據詳為調查後，而以被告乙○○之犯罪嫌疑不足，而
    為不起訴處分，亦與本院前開認定結果相同。查該不起訴處
    分書已詳細敘明所憑證據及判斷理由，業經本院調閱偵查卷
    宗查核無誤，且原處分所載證據取捨及事實認定之理由，尚
    無違背經驗法則、論理法則及證據法則，已如前述。是原檢
    察官及臺灣高等法院檢察署檢察長以被告犯罪嫌疑不足，予
    以不起訴處分及駁回再議之聲請，並無不當。從而，本件交
    付審判之聲請為無理由，應予駁回。
十、據上論斷，應依刑事訴訟法第258 條之3 第1 項、第2 項前
    段，裁定如主文。
中    華    民    國    99    年    10    月    22    日
                  刑事第六庭  審判長法  官  錢建榮
                                    法  官  陳德池
                                    法  官  游智棋
以上正本證明與原本無異
本裁定依法不得抗告。
                                    書記官  陳育萱
中    華    民    國    99    年    10    月    22    日

司法院資訊處製作；財團法人民間司法改革基金會備份。
